臺灣高等法院臺南分院刑事判決
110年度上訴字第86號
上  訴  人  
即  被  告  沈慶鐘




選任辯護人  裘佩恩律師（法律扶助）
            莊佳蓉律師（法律扶助）
上列上訴人因毒品危害防制條例案件，不服臺灣臺南地方法院10
9年度訴字第13號中華民國109年12月10日第一審判決（起訴案號
：臺灣臺南地方檢察署108年度偵字第16512號、108年度偵字第1
9490號），提起上訴，本院判決如下：
    主  文
上訴駁回。
    事  實
一、沈慶鐘意圖營利，基於販賣第一級毒品海洛因、第二級毒品
    甲基安非他命之個別犯意，以所持用之行動電話號碼000000
    0000號作為聯絡販賣毒品之工具，於附表編號1至5所示時間
    、地點，以各該金額數量，分別販賣第一級毒品海洛因、第
    二級毒品甲基安非他命給各該買受人（編號1至4係販賣海洛
    因，編號5是販賣甲基安非他命）。
二、沈慶鐘基於轉讓第一級毒品海洛因之個別犯意，於附表編號
    6至8所示的時間、地點，無償轉讓不詳數量的海洛因給各該
    受讓人施用。
三、司法警察依法對沈慶鐘持用的上開門號進行通訊監察，再於
    108年9月26日上午7時10分許持原審法院核發之搜索票執行
    搜索，在沈慶鐘位於臺南市○○區○○里○○街00號住處，扣得甲
    基安非他命3包（毛重共9.89公克）、海洛因8包（毛重共6.
    94公克）、行動電話2具（HUAWEI廠牌，門號0000000000號
    。OPPO廠牌，門號0000000000號）、盒子2個等物，而查獲
    上情。
四、案經臺南市政府警察局刑事警察大隊移送臺灣臺南地方檢察
    署檢察官偵查起訴。
    理  由
一、上開犯罪事實，業據被告於警詢、偵訊、原審及本院審理時
    坦承不諱（被告針對各次犯行認罪的出處，詳如附表所示）
    ，核與各該買受人或受讓人余献忠、李仁吉、楊守益、蔡明
    福、王順發於警詢及偵查時證述情節大致相符（出處詳如附
    表），並有如附表所示的非供述證據在卷可稽，被告犯行事
    證明確，堪予認定。
二、論罪：
  ㈠按行為後法律有變更者，適用行為時之法律；但行為後之法
    律有利於行為人者，適用最有利於行為人之法律，刑法第2
    條第1 項定有明文。被告行為後，毒品危害防制條例第4條
    、第17條第2項規定業於109 年1 月15日修正公布，並於同
    年7 月15日開始施行。經查：
　⒈修正前毒品危害防制條例第4 條第1、2項規定：「①製造、運
    輸、販賣第一級毒品者，處死刑或無期徒刑；處無期徒刑者
    ，得併科新臺幣2千萬元以下罰金。②製造、運輸、販賣第二
    級毒品者，處無期徒刑或7年以上有期徒刑，得併科新臺幣1
     千萬元以下罰金。」。
　　修正後條文則規定：「①製造、運輸、販賣第一級毒品者，
    處死刑或無期徒刑；處無期徒刑者，得併科新臺幣三千萬元
    以下罰金。②製造、運輸、販賣第二級毒品者，處無期徒刑
    或10年以上有期徒刑，得併科新臺幣1 千5 百萬元以下罰金
    。」。
　⒉同條例第17條第2 項之修正前規定：「犯第4條至第8 條之罪
    於偵查及審判中均自白者，減輕其刑」，修正後規定：「犯
    第4 條至第8 條之罪於偵查及歷次審判中均自白者，減輕其
    刑」。
　⒊綜合比較結果，修正後第4 條第1 項、第2 項的法定刑度，
    較修正前提高，另修正後第17條第2 項規定自白減刑之規定
    ，較修正前為嚴格。因此，修正後規定均未較有利於被告，
    依刑法第2 條第1 項前段規定，自均應依修正前毒品危害防
    制條例規定予以處斷。
　㈡核被告就附表編號1 至4所為，均係犯修正前毒品危害防制條
    例第4 條第1 項之販賣第一級毒品罪。就附表編號5所為，
    係犯修正前毒品危害防制條例第4 條第2 項之販賣第二級毒
    品罪。就附表編號6至8所為，均係犯毒品危害防制條例第8 
    條第1 項之轉讓第一級毒品罪。被告各次販賣毒品或轉讓毒
    品前的低度持有毒品行為，分別為其販賣或轉讓之高度行為
    所吸收，均不另論罪。被告所犯上開各罪間，犯意各別、行
    為互異，應予分論併罰。
三、刑之減輕：
  ㈠被告「有」毒品危害防制條例第17條第2 項減刑適用：
　　此條規定：「犯第四條至第八條之罪於偵查及歷次審判中均
    自白者，減輕其刑」。
　　被告就附表編號1至4販賣第一級毒品犯行、編號6至8轉讓第
    一級毒品犯行，於偵查及法院審理中已自白犯罪（出處詳見
    附表所示），被告就附表編號5犯行，於警詢、偵查歷次庭
    訊雖否認犯罪，然被告曾於偵查期間的108年11月22日具狀
    表示願意就本案犯行全部承認犯罪（見16512號偵卷第295頁
    ），加上被告於法院審理中也承認此部分犯罪，因此也符合
    偵、審自白的減刑要件。綜上，被告所犯全部犯行，均應依
    修正前毒品危害防制條例第17條第2 項減輕其刑。
　㈡被告並「無」毒品危害防制條例第17條第1 項減刑適用：
　　此條規定：犯第四條至第八條之罪，供出毒品來源，因而查
    獲其他正犯或共犯者，減輕或免除其刑。
　⒈被告於偵查中曾供承所販賣的毒品是向上游周金瑞、楊尊閔
    所購買（購買時間108年9月），然經原審法院函詢檢察機關
    、司法警察後，檢警均表示周金瑞、楊尊閔否認有販賣毒品
    予被告，查無其他相關事證，檢察官已對周金瑞、楊尊閔為
    不起訴處分確定等情，有臺南市政府警察局刑事警察大隊10
    9年5月18日函暨職務報告、移送書（原審卷第173頁以下）
    、臺灣臺南地方檢察署109年9月4日函暨109年度營偵字第99
    2號不起訴處分書（原審卷第309至313頁）、同署109 年10
    月29日函暨上開不起訴處分書可參（原審卷第389至393頁）
     。
　⒉被告於本院主張：其曾於108年5、6月間前往潘明宏、陳玟琪
    住處，向本案毒品上游周金瑞購買海洛因、甲基安非他命，
    並已向檢警檢舉等語（本院卷第92頁），檢察官受理被告的
    檢舉後，以109年度他字第5327號立案，指揮臺南市政府警
    察局刑事警察大隊借訊周金瑞、潘明宏、陳玟琪等人，偵查
    結果認為查無具體犯罪實證，而予以簽結在案，有臺南市政
    府警察局刑事警察大隊110年2月17日函（本院卷第141頁）
    ，臺灣臺南地方檢察署110年3月3日函在卷可參（本院卷第2
    37頁），並經本院依職權調取該偵查卷宗核閱屬實（本院卷
    第251頁）。　
　⒊綜上，本案既未因被告之供述而查獲其毒品上游之犯罪事實
    ，核與毒品危害防制條例第17條第1項之規定不符，自無法
    依該項規定減輕其刑，附此敘明。
　㈢被告4次販賣第一級毒品犯行，「有」刑法第59條減刑適用：
　　刑法第59條規定：「犯罪情狀顯可憫恕，認科以最低度刑仍
    嫌過重者，得酌量減輕其刑」：　
  ⒈販賣第一級毒品罪之法定刑為「處死刑或無期徒刑；處無期
    徒刑者，得併科新臺幣二千萬元以下罰金」，然同為販賣毒
    品之人，其原因動機不一，犯罪情節亦未必盡同，或有大、
    中、小盤毒梟之分、或僅止於吸毒者間為求互通有無之有償
    轉讓者，是其等各自販賣行為所造成危害社會之程度自屬有
    異，法律科處此類犯罪，所設之法定最低本刑卻屬相同，不
    可謂不重。本案被告違法販賣第一級毒品犯行，雖有不該，
    然被告4次犯行的販賣對象，除第1次為余献忠、李仁吉外，
    其餘3次均為楊守益，被告4次販賣第一級毒品，各次販賣金
    額僅約1000元或2000元，數量不多，因此被告販賣的次數、
    規模難認係毒品上游大盤毒梟，且被告犯後坦承犯罪，態度
    良好，家中尚有母親、妻小賴其照護（本院卷第275頁被告
    的供述參照），本院認為如依法定刑計算，經以上開減刑事
    由予以減刑，最低仍應判處有期徒刑15年，乃有過重而足資
    憐憫之處，爰依刑法第59條規定，就被告販賣第一級毒品犯
    行，均酌量減輕其刑。
　⒉至被告販賣第二級毒品犯行部分，辯護人雖主張：被告與蔡
    明福交易次數僅1次，交易金額僅2000元，非大盤毒梟，僅
    為同儕間互通有無之行為，請依刑法第59條予以減輕其刑等
    語。然刑法第59條雖為法院依法得行使裁量之事項，然非漫
    無限制，須犯罪另有特殊之原因、環境與情狀，在客觀上足
    以引起一般之同情，認為即予宣告法定低度刑期，猶嫌過重
    者，始有適用，販賣毒品為法律所禁止，染毒更能令人捨身
    敗家，毀其一生，被告為圖利犯本案販賣第二級毒品罪，助
    長毒品之流通，顯有危害，再考量販賣第二級毒品之法定最
    輕本刑為7 年以上有期徒刑，並非如販賣第一級毒品為無期
    徒刑之極刑，被告經依毒品危害防制條例第17條第2 項規定
    減輕其刑後，最低已可判處有期徒刑3年6月，難認其有何科
    以最低度刑顯可憫恕之情，因此，被告就販賣第二級毒品部
    分，並無刑法第59條的適用。
四、駁回上訴的理由：
　㈠原審審理後，認為被告上開犯行事證明確，乃適用上開實體
    法規，並審酌被告前有施用毒品之前案，應知悉海洛因、甲
    基安非他命戕害人體身心健康至鉅，且販賣或轉讓海洛因及
    販賣甲基安非他命之行為，向為政府嚴厲查禁，竟仍為上開
    犯行，戕害國民身心健康，亦滋生其他犯罪可能，所為乃有
    不該，惟念被告坦承犯行，態度尚佳，兼衡被告販賣毒品之
    金額、數量不多，販賣對象僅4人，販賣（轉讓）毒品的種
    類及販賣所得等情，暨被告自述國小畢業，家中尚有母親、
    妻子、2名幼子等一切情狀，分別量處如附表所示之刑，並
    定應執行有期徒刑8年2月。
　㈡其次，就沒收部分，原審並說明：
　1.扣案HUAWEI牌手機1支（含門號0000000000號SIM卡、記憶卡
    各1張），為被告所有，供其犯如附表各次犯行之用，應依
    毒品危害防制條例第19條第1項規定宣告沒收。又扣案盒子
    （圓柱形強力磁鐵）1個、盒子（方形強力磁鐵）1個，為被
    告所有、供其犯如附表編號1至5販賣毒品犯行之用（見原審
    卷二第20頁），亦應依毒品危害防制條例第19條第1項宣告
    沒收。
　2.被告就附表編號1至5所示販賣毒品之所得，雖均未扣案，然
    依刑法第38條之1 第1 項前段、第3項之規定仍應宣告沒收
    ，並諭知於全部或一部不能沒收或不宜執行沒收時，追徵其
    價額。另扣案海洛因8包及甲基安非他命3包，業於法院於被
    告另案108年度訴字第1313號施用毒品案件中宣告沒收銷燬
    ，有該判決在卷可稽（原審卷第319至322頁），爰不再為沒
    收之諭知；至其餘扣案物，經核與本案無關，亦不予沒收。
　㈢經核原審判決上開認事用法並無違誤，量刑亦屬妥適，並無
    違法不當之處。
　㈣被告提起上訴，主張其本案犯行有毒品危害防制條例第17條
    第1項供出毒品來源因而查獲正犯的減刑事由云云，及上訴
    主張販賣第二級毒品犯行亦有刑法第59條減輕其刑適用云云
    ，均無理由，已如前述。另被告上訴主張原審量刑過重云云
    ，然查：原審判決就被告量刑部分，已審酌刑法第57條規定
    之多款量刑事由，諸如被告之犯罪動機、目的，犯行情節、
    所生危害、犯後態度，及被告智識程度、生活狀況，並未逾
    越法定刑度，亦無濫用裁量之情事。尤其，原審就被告販賣
    第二級毒品犯行量處3年8月（法定刑度經過上開減輕後，最
    低應判處3年6月），就被告販賣第一級毒品犯行量處7年7月
    至7年8月（法定刑度經過上開減輕後，最低應判處7年6月）
    ，就轉讓第一級毒品犯行量處1年2月（法定刑度經過上開減
    輕後，最低應判處6月），均僅係在最低刑度往上酌加數月
    。原審最終為被告定應執行刑8年2月，也是在販賣第一級毒
    品犯行的7年8月往上酌加數月，客觀上並無過重疑慮。因此
    ，被告的上訴並無理由，應予駁回。
據上論結，應依刑事訴訟法第368條，判決如主文。
本案經檢察官吳惠娟提起公訴，檢察官林志峯到庭執行職務。
中　　華　　民　　國　　110 　年　　4 　　月　　28　　日
                  刑事第五庭    審判長法　官  黃國永
                                      法　官  翁世容
                                      法　官  蔡川富
以上正本證明與原本無異。
如不服本判決應於收受送達後20日內向本院提出上訴書狀，其未
敘述上訴理由者，並得於提起上訴後20日內向本院補提理由書（
均須按他造當事人之人數附繕本）「切勿逕送上級法院」。
　　　　　　　　　　　　　　　　　　　書記官  黃心怡
中　　華　　民　　國　　110 　年　　4 　　月　　28　　日

附表：
編  號 被告 使用門號 對象 使用門號 交易 時間 交易 地點 交易 種類/ 數量/金額 交易 金額 宣告刑（含沒收） 1 沈慶鐘 0000-000000 余献忠 李仁吉 0000-000000 108年6月22日18時09分許 臺南市○○區○○街00號門口 海洛因 1包，重量不詳 1,000元  原審判決主文： 沈慶鐘販賣第一級毒品，處有期徒刑柒年柒月。扣案HUAWEI牌手機壹台（含門號0000000000SIM卡、記憶卡各壹張）、盒子貳個，均沒收。未扣案之犯罪所得新臺幣壹仟元沒收之，於全部或一部不能沒收或不宜執行沒收時，追徵其價額。  ①被告之供述(16512號偵卷第306頁、原審卷一第40、119、286、361、374頁、原審卷二第10、22頁、本院卷92、260頁)。 ②證人余献忠之供述(961號警卷第165至171頁、16512號偵卷第233至238頁)、證人李仁吉之供述(043號警卷第355至360頁、16512號偵卷第227至230、241至242頁)。 ③通訊監察譯文(961號警卷第177頁)。 ④證人余献忠之指認犯罪嫌疑人紀錄表(961號警卷第172至174頁)。 ⑤證人李仁吉之指認犯罪嫌疑人紀錄表(043號警卷第361至365頁)。 ⑥手機門號0000000000號(使用人：余献忠)之申登人資料(961號警卷第175頁)。 ⑦手機門號0000000000號(使用人：李仁吉)之申登人資料(043號警卷第377頁)。 ⑧證人李仁吉指認沈慶鐘住家照片共2張(043號警卷第369至371頁)。 ⑨東山國中至沈慶鐘住處之GOOGLE地圖截圖1張(16512號偵卷第245頁)。 ⑩李仁吉之應受尿液採驗人尿液檢體採集送驗紀錄、長榮大學108年8月20日檢驗分析報告(16512號偵卷第357至359頁)。       2 沈慶鐘 0000-000000 楊守益 00-0000000 108年7月22日12時17分許 東山國中附近農田邊 海洛因1包，重量不詳 1,000元  原審判決主文： 沈慶鐘販賣第一級毒品，處有期徒刑柒年柒月。扣案HUAWEI牌手機壹台（含門號0000000000SIM卡、記憶卡各壹張）、盒子貳個，均沒收。未扣案之犯罪所得新臺幣壹仟元沒收之，於全部或一部不能沒收或不宜執行沒收時，追徵其價額。  ①被告之供述(16512號偵卷第306頁、原審卷一第40、119、286、361、374頁、原審卷二第10、22頁、本院卷92、260頁)。 ②證人楊守益之供述(043號警卷第393至407頁、16512號偵卷第181至187頁)。 ③通訊監察譯文(043號警卷第415頁)。 ④證人楊守益之指認犯罪嫌疑人紀錄表(043號警卷第409至413頁)。 ⑤證人楊守益與沈慶鐘交易毒品成功一覽表及公用電話至交易地點、時間、距離之地圖(043號警卷第41頁)。 ⑥證人楊守益與沈慶鐘相約交易毒品之超商及路口監視器畫面截圖共5張(043號警卷第419至427頁)。 ⑦車牌號碼000-000號機車(車主：楊守益)之車輛詳細資料報表(043號警卷第429頁)。       3 沈慶鐘 0000-000000 楊守益 00-0000000 108年8月6日 2時27分許 臺南市○○區○○街00號 海洛因1包，重量不詳 2,000元  原審判決主文： 沈慶鐘販賣第一級毒品，處有期徒刑柒年捌月。扣案HUAWEI牌手機壹台（含門號0000000000SIM卡、記憶卡各壹張）、盒子貳個，均沒收。未扣案之犯罪所得新臺幣貳仟元沒收之，於全部或一部不能沒收或不宜執行沒收時，追徵其價額。  ①被告之供述(16512號偵卷第306頁、原審卷一第40、119、286、361、374頁、原審卷二第10、22頁、本院卷92、260頁)。 ②證人楊守益之供述(043號警卷第393至407頁、16512號偵卷第181至187頁)。 ③通訊監察譯文(043號警卷第417頁)。 ④證人楊守益之指認犯罪嫌疑人紀錄表(043號警卷第409至413頁)。 ⑤證人楊守益與沈慶鐘交易毒品成功一覽表及公用電話至交易地點、時間、距離之地圖(043號警卷第41頁)。 ⑥車牌號碼000-000號機車(車主：楊守益)之車輛詳細資料報表(043號警卷第429頁)。       4 沈慶鐘 0000-000000 楊守益 00-0000000 108年8月10日12時34分許 臺南市○○區○○街00號 海洛因1包，重量不詳 1,000元  原審判決主文： 沈慶鐘販賣第一級毒品，處有期徒刑柒年柒月。扣案HUAWEI牌手機壹台（含門號0000000000SIM卡、記憶卡各壹張）、盒子貳個，均沒收。未扣案之犯罪所得新臺幣壹仟元沒收之，於全部或一部不能沒收或不宜執行沒收時，追徵其價額。  ①被告之供述(16512號偵卷第306頁、原審卷一第40、119、286、361、374頁、原審卷二第10、22頁、本院卷92、260頁)。 ②證人楊守益之供述(043號警卷第393至407頁、16512號偵卷第181至187頁)。 ③通訊監察譯文(043號警卷第418頁)。 ④證人楊守益之指認犯罪嫌疑人紀錄表(043號警卷第409至413頁)。 ⑤證人楊守益與沈慶鐘交易毒品成功一覽表及公用電話至交易地點、時間、距離之地圖(043號警卷第42頁)。 ⑥車牌號碼000-000號機車(車主：楊守益)之車輛詳細資料報表(043號警卷第429頁)。       5 沈慶鐘 0000-000000 蔡明福 0000-000000 108年9月2日 12時10分 臺南市○○區○○街00號轉角 甲基安非他命1包，重量不詳 2,000元  原審判決主文： 沈慶鐘販賣第二級毒品，處有期徒刑參年捌月。扣案HUAWEI牌手機壹台（含門號0000000000SIM卡、記憶卡各壹張）、盒子貳個，均沒收。未扣案之犯罪所得新臺幣貳仟元沒收之，於全部或一部不能沒收或不宜執行沒收時，追徵其價額。  ①被告之供述(16512號偵查卷第295頁108年11月22日陳報狀，原審卷一第119、286、361、374頁、原審卷二第10、22頁、本院卷92、260頁)。 ②證人蔡明福之供述(961號警卷第57至78頁、16512號偵卷第13至24頁)。 ③通訊監察譯文(961號警卷第88頁反面)。 ④證人蔡明福之指認犯罪嫌疑人紀錄表(961號警卷第79至81頁)。 ⑤手機門號0000000000號(使用人：蔡明福)之申登人資料(961號警卷第83頁)。 ⑥證人蔡明福與沈慶鐘之LINE對話內容截圖1張(961號警卷第89頁)。 ⑦證人蔡明福與沈慶鐘交易毒品地點之GOOGLE地圖截圖(961號警卷第90頁)。 ⑧車牌號碼000000號自小客車之108年9月2日路口車牌辨識系統資料(961號警卷第91至96頁)。 ⑨證人蔡明福之臺灣臺南地方法院108年度聲搜字第981號搜索票、搜索扣押筆錄、扣押物品目錄表、扣押物品收據、扣押物品照片(961號警卷第97至103頁)。 ⑩證人蔡明福之臺南市政府警察局善化分局查獲涉嫌毒品危害防制條例毒品初步檢驗報告單(961號警卷第104頁)、查獲涉嫌毒品危害防制條例毒品初步檢驗報告單、尿液初步檢測報告單(961號警卷第110至111頁)、108年10月25日臺南市政府衛生局檢驗結果報告(16512號偵卷第353頁)。       

6 沈慶鐘 0000-000000 王順發 0000-000000 108年9月10日17時58分 臺南市○○區○○000號附近停車場 海洛因1包，重量不詳 0元  原審判決主文： 沈慶鐘轉讓第一級毒品，處有期徒刑壹年貳月。扣案HUAWEI牌手機壹台（含門號0000000000SIM卡、記憶卡各壹張），沒收。  ①被告之供述(16512號偵卷第251、255、306頁、偵聲卷第24頁、原審卷一第40、119、286、361、374頁、原審卷二第10、22頁、本院卷92、260頁)。 ②證人王順發之供述(961號警卷第119至123頁、16512號偵卷第39至44頁)。 ③通訊監察譯文(961號警卷第128頁)。 ④證人王順發之指認犯罪嫌疑人紀錄表(961號警卷第124至126頁)。 ⑤手機門號0000000000號(使用人：王順發)之申登人資料(961號警卷第127頁)。 ⑥證人王順發之勘查採證同意書(961號警卷第130頁)、臺南市政府警察局刑事警察大隊偵辦毒品危害防制條例案送驗尿液編號及年籍對照表(961號警卷第131頁)、毒品(尿液)初步檢驗報告(961號警卷第132頁)、108年10月18日臺南市政府衛生局檢驗結果報告(16512號偵卷第349頁)。       7 沈慶鐘 0000-000000 余献忠 0000-000000 108年6月24日11時07分 臺南市左鎮區某溪邊 海洛因1包，重量不詳 0元  原審判決主文： 沈慶鐘轉讓第一級毒品，處有期徒刑壹年貳月。扣案HUAWEI牌手機壹台（含門號0000000000SIM卡、記憶卡各壹張），沒收。  ①被告之供述(16512號偵卷第255、306頁、偵聲卷第24頁、原審卷一第40、119、286、361、374頁、原審卷二第10、22頁、本院卷92、260頁)。 ②證人余献忠之供述(961號警卷第165至171頁、16512號偵卷第233至238頁)。 ③通訊監察譯文(961號警卷第177頁反面至178頁)。 ④證人余献忠之指認犯罪嫌疑人紀錄表(961號警卷第172至174頁)。 ⑤手機門號0000000000號(使用人：余献忠)之申登人資料(961號警卷第175頁)。       8 沈慶鐘 0000-000000 余献忠 0000-000000 108年7月10日11時20分許 臺南市○○區○○街00號附近馬路 海洛因1包，重量不詳 0元  原審判決主文： 沈慶鐘轉讓第一級毒品，處有期徒刑壹年貳月。扣案HUAWEI牌手機壹台（含門號0000000000SIM卡、記憶卡各壹張），沒收。  ①被告之供述(16512號偵卷第306頁、原審卷一第40、119、286、361、374頁、原審卷二第10、22頁、本院卷92、260頁)。 ②證人余献忠之供述(961號警卷第165至171頁、16512號偵卷第233至238頁)。 ③通訊監察譯文(961號警卷第頁)。 ④證人余献忠之指認犯罪嫌疑人紀錄表(961號警卷第172至174頁)。 ⑤手機門號0000000000號(使用人：余献忠)之申登人資料(961號警卷第175頁)。